【裁判字號】    97,訴,3057
【裁判日期】    971117
【裁判案由】    違反毒品危害防制條例
【裁判全文】
臺灣彰化地方法院刑事判決              97年度訴字第3057號
公  訴  人  臺灣彰化地方法院檢察署檢察官
被      告  甲○○
上列被告因違反毒品危害防制條例案件，經檢察官提起公訴（97
年度毒偵字第3876、4057、4066號），本院以簡式審判程序判決
如下：
    主    文
甲○○施用第一級毒品，累犯，處有期徒刑玖月；又施用第一級
毒品，累犯，處有期徒刑玖月；又施用第一級毒品，累犯，處有
期徒刑玖月。應執行有期徒刑貳年。
    犯罪事實
一、甲○○前於民國89年間因施用毒品案件，經依法院裁定送
    入觀察勒戒處所觀察勒戒後，經評定認有繼續施用毒品傾向
    ，再依法院裁定送入戒治處所施以強制戒治，後經本院裁定
    停止戒治，所餘期間付保護管束，於89年8月14日停止處分
    出監，惟復經本院裁定撤銷停止戒治，令入戒治處所施以強
    制戒治，於90年6月5日執行完畢釋放，並由臺灣彰化地方法
    院檢察署檢察官以90年度戒毒偵字第998、999、1000、1001
    號為不起訴處分確定。93年間因毒品及竊盜等案件，分別
    經本院以92年度訴字第1386號判決判處有期徒刑8月、6月，
    應執行有期徒刑1年確定，及93年度易字第259號判決判處有
    期徒刑10月確定，3罪並經本院以93年度聲字第1496號裁定
    應執行有期徒刑1年10月確定，於94年11月12日縮刑期滿執
    行完畢。97年間因施用毒品案件，經本院以97年度訴字第
    2366號判決判處有期徒刑10月。詎猶不知悔改，（一）基於
    施用第一級毒品之犯意，於97年8月19日中午12時許，在其
    位於彰化縣芳苑鄉○○路16號住處內，以將第一級毒品海洛
    因摻水再以注射針筒注射身體血管之方式，施用第一級毒品
    海洛因1次。嗣於97年8月20日晚間10時30分許，在彰化縣員
    林鎮臺76線林厝交流道閘道口為警盤查，因同車之王苡如為
    警查獲施用毒品，甲○○於有偵查犯罪職權之員警未發覺其
    施用第一級毒品之犯行前，即主動向員警自首上開施用第一
    級毒品之犯行，並接受裁判，經警採其尿液送驗結果呈海洛
    因代謝物之可待因、嗎啡陽性反應，而查悉上情。（二）另
    基於施用第一級毒品之犯意，於97年8月30日凌晨0時許，在
    其上開住處內，以將第一級毒品海洛因摻水再以注射針筒注
    射身體血管之方式，施用第一級毒品海洛因1次。嗣於97 年
    8月30日上午10時5分許，在徐德禎住處因徐德禎另涉他案為
    警查獲，甲○○於有偵查犯罪職權之員警未發覺其施用第一
    級毒品之犯行前，即主動向員警自首上開施用第一級毒品之
    犯行，並接受裁判，經警採其尿液送驗結果呈海洛因代謝物
    之可待因、嗎啡陽性反應，而查悉上情。（三）另基於施用
    第一級毒品之犯意，於97年9月7日晚間8時許，在其上開住
    處內，以將第一級毒品海洛因摻水再以注射針筒注射身體血
    管之方式，施用第一級毒品海洛因1次。嗣於97年9月8日晚
    間9時30分許，在彰化縣溪湖鎮○○路與西安路口為警盤查
    ，甲○○於有偵查犯罪職權之員警未發覺其施用第一級毒品
    之犯行前，即主動向員警自首上開施用第一級毒品之犯行，
    並接受裁判，經警採其尿液送驗結果呈海洛因代謝物之可待
    因、嗎啡陽性反應，而查悉上情。
二、案經彰化縣警察局員林分局、芳苑分局及溪湖分局報告臺灣
    彰化地方法院檢察署檢察官偵查起訴。
    理  由
一、本件被告甲○○所犯係死刑、無期徒刑、最輕本刑為三年以
    上有期徒刑以外之罪，其於準備程序中就被訴事實為有罪之
    陳述，經告知被告簡式審判程序之旨，並聽取公訴人及被告
    之意見後，本院合議庭認為適宜而裁定由受命法官獨任進行
    簡式審判程序，合先敘明。
二、訊據被告甲○○對於上揭犯罪事實坦承不諱，且被告於上揭
    時地為警查獲後，分別經警採集其尿液送驗結果，確呈現海
    洛因代謝物之可待因、嗎啡陽性反應，此有詮昕科技股份有
    限公司出具之濫用藥物尿液檢驗報告及尿液代號與真實姓名
    對照認證單（表）各3份在卷可稽，足認被告自白與事實相
    符，堪可採信。又被告前於89年間因施用毒品案件，經依
    法院裁定送入觀察勒戒處所觀察勒戒後，經評定認有繼續施
    用毒品傾向，再依法院裁定送入戒治處所施以強制戒治，後
    經本院裁定停止戒治，所餘期間付保護管束，於89年8月14
    日停止處分出監，惟復經本院裁定撤銷停止戒治，令入戒治
    處所施以強制戒治，於90年6月5日執行完畢釋放，並由臺灣
    彰化地方法院檢察署檢察官以90年度戒毒偵字第998、999、
    1000、1001號為不起訴處分確定。93年間因毒品及竊盜等
    案件，分別經本院以92年度訴字第1386號判決判處有期徒刑
    8月、6月，應執行有期徒刑1年確定，及93年度易字第259
    號判決判處有期徒刑10月確定，3罪並經本院以93年度聲字
    第1496號裁定應執行有期徒刑1年10月確定，於94年11月12
    日縮刑期滿執行完畢。97年間因施用毒品案件，經本院以
    97年度訴字第2366號判決判處有期徒刑10月等節，有臺灣高
    等法院被告前案紀錄表1份在卷可憑。綜上所述，本案事證
    明確，被告犯行堪以認定。
三、按施用第一、二級毒品為犯罪行為，毒品危害防制條例第10
    條定有處罰明文。故施用第一、二級毒品者，依前揭規定本
    應科以刑罰。惟基於刑事政策，對合於一定條件之施用者，
    則依同條例第20條、第23條之規定，施以觀察、勒戒及強制
    戒治之保安處分。毒品危害防制條例於92年7月9日修正公布
    ，自93年1月9日施行，其中第20條、第23條將施用毒品之刑
    事處遇程序，區分為「初犯」及「5年內再犯」、「5年後再
    犯」。依其立法理由之說明：「初犯」，經觀察、勒戒或強
    制戒治後，應為不起訴處分或不付審理之裁定；經觀察、勒
    戒或強制戒治執行完畢釋放後，「5年內再犯」者，因其再
    犯率甚高，原實施之觀察、勒戒及強制戒治既已無法收其實
    效，爰依法追訴或裁定交付審理。至於經觀察、勒戒或強制
    戒治執行完畢釋放後，「5年後再犯」者，前所實施之觀察
    、勒戒或強制戒治已足以遮斷其施用毒品之毒癮，為期自新
    及協助其斷除毒癮，仍適用「初犯」規定，先經觀察、勒戒
    或強制戒治之程序。從而依修正後之規定，僅限於「初犯」
    及「5年後再犯」二種情形，始應先經觀察、勒戒或強制戒
    治程序。倘被告於5年內已再犯，經依法追訴處罰，縱其第3
    次（或第3次以上）再度施用毒品之時間，在初犯經觀察、
    勒戒或強制戒治執行完畢釋放5年以後，已不合於「5年後再
    犯」之規定，且因已於「5年內再犯」，顯見其再犯率甚高
    ，原實施觀察、勒戒或強制戒治，已無法收其實效，即應依
    該條例第10條處罰（最高法院95年度第7次刑事庭會議決議
    意旨參照）。查，被告於89年間因施用毒品案件，經依法院
    裁定送入觀察勒戒處所觀察勒戒後，經評定認有繼續施用毒
    品傾向，再依法院裁定送入戒治處所施以強制戒治，於90年
    6月5日執行完畢釋放，5年內復因毒品等案件，經本院以92
    年度訴字第1386號判決判處有期徒刑8月、6月，應執行有期
    徒刑1年確定，有臺灣高等法院被告前案紀錄表1份在卷可憑
    。依據上開說明，被告本案犯行自應予以論罪科罰，併此敘
    明。
四、核被告所為，係犯毒品危害防制條例第10條第1項之施用第
    一級毒品罪。被告施用第一級毒品前，持有第一級毒品之低
    度行為，應為其施用之高度行為所吸收，均不另論罪。被告
    所犯上開3罪間，犯意各別，行為互殊，應予分論併罰。再
    按刑法第62條所謂發覺，固非以有偵查犯罪權之機關或人員
    確知其人犯罪無誤為必要，而於對其發生嫌疑時，即得謂為
    已發覺；但此項對犯人之嫌疑，仍須有確切之根據得為合理
    之可疑者，始足當之，若單純主觀上之懷疑，要不得謂已發
    生嫌疑（最高法院72年臺上字第641號判例意旨參照）。查
    ，被告於97年8月20日係因同車之王苡如為警盤查，而在警
    員詢問被告是否亦有施用毒品時，主動坦承本次犯行；被告
    於97年8月30日則係因在徐德禎住處，因員警至該處調查徐
    德禎另涉之竊盜案，而在員警詢問被告是否亦有施用毒品時
    ，主動坦承該次犯行；另被告於97年9月8日係於彰化縣溪湖
    鎮○○路與西安路口為警盤查而在員警詢問被告是否亦有施
    用毒品時，主動坦承該次犯行等情，業據被告供明在卷，核
    與證人王苡如於警詢中供述相符，並有前開被告警詢筆錄記
    載時間在卷可稽，足認被告3次均確係在警員未發現有確切
    之根據得為合理之懷疑前，即主動供述其分別於上開時、地
    各施用第一級毒品海洛因1次之犯行，嗣並接受裁判，核與
    自首之規定相符，均依刑法第62條前段之規定減輕其刑。復
    查，被告於93年間因毒品及竊盜等案件，分別經本院以92年
    度訴字第1386號判決判處有期徒刑8月、6月，應執行有期徒
    刑1年確定，及93年度易字第259號判決判處有期徒刑10月確
    定，3罪並經本院以93年度聲字第1496號裁定應執行有期徒
    刑1年10月確定，於94年11月12日縮刑期滿執行完畢，有臺
    灣高等法院被告前案紀錄表1份在卷可稽，其於受有期徒刑
    執行完畢後5年以內，再故意犯本件有期徒刑以上之罪，為
    累犯，所犯3次施用第一級毒品犯行均應依法加重其刑。被
    告3次犯行均同時具有加重及減輕事由，均應依刑法第71條
    第1項之規定先加後減之。爰審酌被告前曾因施用毒品案件
    接受觀察勒戒及強制戒治處分，並曾因施用毒品案件，經法
    院先後多次判處罪刑確定，竟無視於毒品對於自身健康之戕
    害及國家對於杜絕毒品犯罪之禁令，猶施用毒品不輟，再為
    本案犯行；被告吸毒係戕害自己身心之行為及被告犯罪後尚
    能坦承施用第一級毒品犯行之態度等一切情狀，就其所犯上
    述3罪分別量處如主文所示之刑，並定其應執行之刑。
據上論斷，應依刑事訴訟法第273條之1第1項、第299條第1項前
段，毒品危害防制條例第10條第1項，刑法第11條前段、第47條
第1項、第62條前段、第51條第5款，判決如主文。
本案經檢察官張聖傳到庭執行職務。
中    華    民    國    97    年    11    月    17    日
                  刑事第五庭    法  官  蔡家瑜
以上正本證明與原本無異。
如不服本判決，應於判決送達後10日內，向本院提出上訴書狀，
上訴書狀應「敘述具體上訴理由」，並按他造當事人之人數附繕
本。「切勿逕送上級法院」。
中    華    民    國    97    年    11    月    17    日
                                書記官  陳秀鳳
附錄論罪科刑法條：
毒品危害防制條例第十條第一項、第二項：
施用第一級毒品者，處六個月以上五年以下有期徒刑。
施用第二級毒品者，處三年以下有期徒刑。


司法院資訊處製作；財團法人民間司法改革基金會備份。
